臺灣臺北地方法院刑事判決
110年度易字第591號
公  訴  人  臺灣臺北地方檢察署檢察官
被      告  許柔婕


選任辯護人  林承毅律師（法扶律師）            

上列被告因竊盜案件，經檢察官聲請以簡易判決處刑（110年度
偵字第4186號、110年度偵字第15059號），本院認不宜以簡易判
決處刑（110年度簡字第1507號），改依通常程序並判決如下：
    主  文
許柔婕成年人故意對少年犯竊盜罪，共柒罪，各處拘役拾日，如
易科罰金，均以新臺幣壹仟元折算壹日。應執行拘役貳拾伍日，
如易科罰金，以新臺幣壹仟元折算壹日。扣案犯罪所得新臺幣壹
萬玖仟貳佰肆拾元、如附表一所示學生證與悠遊卡各壹張、如附
表四所示耳機壹台、如附表七編號1所示悠遊卡壹張，均沒收。
    事  實
壹、許柔婕可得而知高職日間部學生為12歲以上未滿18歲的少年
    ，竟意圖為自己不法的所有，基於竊盜犯意，分別於下列時
    間、地點為下述行為：
一、於民國110年1月5日中午12時左右，前往新北市私立莊敬高
    級工業家事職業學校（以下簡稱莊敬高職）新店校區（地址
    位於：新北市○○區○○路00號），趁該校餐二信班、資二敬班
    、演三純班、資一敬班及演二正班學生外出，而無人在教室
    之際，先後進入上述5間教室，徒手竊取如附表一至五所示
    等45人的財物。
二、於110年1月8日上午8時至10時18分左右，再度前往莊敬高職
    新店校區，趁該校3樓美三年敬班、演二純班學生外出，而
    無人在教室之際，先後進入上述2間教室，徒手竊取如附表
    六、七所示等25人的財物。其後，許柔婕因遭該校學生郭○
    羚發現，即向美三年敬班導師林于萍反映並通知學校人員報
    警，隨後被據報到場的員警當場逮捕，並扣得現金新臺幣（
    下同）1萬9,240元、如附表一所示學生證2張與悠遊卡1張、
    如附表四所示耳機1台、如附表7編號1所示悠遊卡1張等物。
貳、案經宋○杰訴由新北市政府警察局新店分局（以下簡稱新店
    分局）報告臺灣臺北地方檢察署檢察官偵查起訴。
    理  由
壹、程序事項：
　　刑事訴訟法第159條第1項規定：「被告以外之人於審判外之
    言詞或書面陳述，除法律有規定者外，不得作為證據。」而
    同法第159條之5第1項亦規定：「被告以外之人於審判外之
    陳述，雖不符前4條之規定，而經當事人於審判程序同意作
    為證據，法院審酌該言詞陳述或書面陳述作成時之情況，認
    為適當者，亦得為證據。」本件據以認定被告許柔婕犯罪事
    實的證據，部分屬於傳聞證據，但當事人對於各該傳聞證據
    的證據能力都不爭執，本院審酌這些傳聞證據作成的情況，
    也沒有違法或不當的情事，因而認為適當。是以，依照上述
    規定所示，這些傳聞證據均具備證據能力而得作為證據，先
    予以敘明。
貳、本院認定被告犯罪事實所憑的證據及理由：
    上述犯罪事實，已經被告於警詢、偵訊及本院審理時坦白承
    認，核與證人宋○杰、林○揚、林于萍、郭○羚、張郁筠、廖○
    琁與林昭儀於警詢、偵訊時證述的情節大致相符；此外，並
    有現場監視器畫面截圖、被告及宋○杰持用手機的通聯紀錄
    等件可資佐證。綜此，由前述證人證詞、被告的自白、相關
    書證及扣案物品，足以佐證被告的任意性自白核與事實相符
    ，可以採信。是以，本件事證明確，被告的犯行可以認定，
    應予以依法論科。
參、被告成立的罪名：
一、行為人於同時同地或密切接近的時間、地點實施數行為，如
    侵害同一法益時，因各行為的獨立性極為薄弱，依一般社會
    通念，在時間差距上，難以強行分開，在刑法評價上，以視
    為數個舉動的接續施行，合為包括一行為予以評價，較為合
    理，應屬接續犯，而為包括之一罪。又所謂「接續侵害同一
    法益」，如侵害的是財產法益，並不以侵害同一所有權人為
    必要，縱使所有權人不同，但侵害同一占有權或監督權時，
    應認僅侵害一法益而成立一罪。
二、本院審核後，認定被告所為，是犯兒童及少年福利與權益保
    障法第112條第1項前段、刑法第320條第1項的成年人故意對
    少年竊盜(被害人未滿18歲部分)、刑法第320條第1項的竊盜
    （被害人已滿18歲部分）等罪。而竊盜罪所保護的法益，是
    財產監督權，被告就附表二至七所為在同一教室內各次竊盜
    犯行，各是於同一時間、在同一班級，接連竊取教室內學生
    的財物，是侵害同一監督權，參照上述說明所示，應各論以
    接續犯。又被告各以一行為著手行竊而侵害不同財產管領權
    的法益，應依刑法第55條規定，從一重論以一成年人故意對
    少年犯竊盜罪。被告就附表一至七所示7次竊盜犯行，犯意
    各別、時間有異、被害人也不同，應予以分論併罰。
肆、量刑及應執行刑：
一、有關被告犯行的量刑，以行為人責任為基礎，參酌刑法第57
    條、第58條等規定，主要可資審酌者如下：
  ㈠智識程度：被告高中肄業，就讀幼稚園開始接受精神科診療
    ，於國小經醫院診斷有注意力不足過動症狀，長期服用藥物
    ，領有教育部核定的特殊教育學生鑑定證明；本院另案就她
    的精神狀況送請鑑定（犯罪時間：109年12月18、19、20日
    ），結果為：「許女於本案之3次犯行係屬『連續』……且離開P
    OYA東門店前曾將竊得商品拆去包裝，自無理由認為其行為
    可能係『注意力不足』所致，是無刑法第19條第1項、第2項之
    適用，亦無考慮施以監護處分之必要」（這有臺北市立聯合
    醫院111年4月18日函文檢附的精神鑑定報告書在卷可證）。
  ㈡生活狀況與素行：父親已歿，與外公、外婆及阿姨同住，休
    學中，因缺乏病識感，案發前長期未就診；除本件竊盜犯行
    之外，因受疾病影響，於相近時間內另有其他竊盜犯行。
  ㈢與被害人的關係：被告曾於108年9月間就讀莊敬高職，就學
    未滿1月即遭退學，並不認識如附表一至七所示被害的學生
    。
  ㈣犯罪動機、目的與手段：被告長期罹患注意力不足過動症狀
    與行為規範障礙症，自107年3月2日接受精神科治療後，至
    案發時間已將近3年未就診，因而利用原就讀的莊敬高職學
    生外出，而無人在教室之際，於2日內先後進入不同間教室
    ，徒手竊取如附表一至七所示財物。
  ㈤所生危害：被告所為除造成如附表一至七所示被害人的財物
    損失之外，在學生外出期間隨意進入教室並翻動學生書包之
    舉，亦對於學校的安寧秩序造成危害。
  ㈥犯後態度：被告於警詢、偵訊及本院審理時，都能坦承犯行
    ，且已由母親出面與如附表一至五所示各被害人達成和解，
    尚稱有悔意。
  ㈦綜上所述，本院審酌以上各項事由及其他一切情狀，就被告
    所為本件7次犯行，分別量處如主文所示之刑，併均諭知易
    科罰金的折算標準。
二、應執行刑：
　㈠數罪併罰的定應執行之刑，是出於刑罰經濟與責罰相當的考
    量，並非予以犯罪行為人不當的利益，為一種特別的量刑過
    程。相較於刑法第57條所定科刑時應審酌事項是對一般犯罪
    行為的裁量，定應執行刑宣告乃是對犯罪行為人本身及所犯
    各罪的總檢視，除應考量行為人所犯數罪反應出的人格特性
    ，並應權衡審酌行為人的責任與整體刑法目的及相關刑事政
    策，在量刑權的法律拘束性原則下，依刑法第51條第5款規
    定採限制加重原則，以宣告各刑中之最長期為下限，各刑合
    併的刑期為上限，但最長不得逾30年，作為量刑自由裁量權
    的外部界限，並應受法秩序理念規範的比例原則、平等原則
    、責罰相當原則、重複評價禁止原則等自由裁量權等內部抽
    象價值要求界限的支配，使以輕重得宜，罰當其責，俾符合
    法律授與裁量權之目的，以區別數罪併罰與單純數罪的不同
    ，兼顧刑罰衡平原則。是以，刑法第51條數罪併罰定執行刑
    的立法方式，並非以累加方式定應執行刑，如以實質累加方
    式定應執行刑，則處罰的刑度顯將超過其行為的不法內涵，
    而違反罪責原則；又考量因生命有限，刑罰對被告造成的痛
    苦程度，是隨刑度增加而生加乘效果，而非以等比方式增加
    ，亦即以隨罪數增加遞減其刑罰的方式，當足以評價被告行
    為的不法性。
　㈡本件被告雖犯有如附表一至七所示7個竊盜罪，但本院考量被
    告所犯7罪的地點相同、行為時間接近，犯罪手法類似，且
    同樣都是因為長期未就診服藥，影響她的身心狀態而為，如
    以實質累加方式定應執行刑，處罰的刑度恐將超過她行為的
    不法內涵與罪責程度，且依照被告目前的身心狀況，本案確
    定後執行時所需繳納易科罰金的金額，實際上亦將由被告的
    母親支付，爰基於罪責相當的要求，在上述內、外部性界限
    範圍內，為適度反應被告整體犯罪行為的不法與罪責程度、
    人格特性及對她施以矯正的必要性，對被告定其應執行刑如
    主文所示之刑。　 　　　
伍、沒收與否的審酌：
    扣案1萬9,240元為被告犯如附表六、七所示之罪的犯罪所得
    ，如附表一所示學生證與悠遊卡各1張、如附表四所示耳機1
    台、如附表七編號1所示悠遊卡1張為被告犯各該罪所得之物
    ，均為被告竊盜所得之物，應依刑法第38條之1第1項前段規
    定諭知沒收。又被告已經與如附表一至五所示被害人達成和
    解，並賠償這些人的損害（這有和解書與損失簽收名冊在卷
    可證，4186號偵卷第277-279、285-334頁），則未扣案悠遊
    卡、口紅、耳機等物如予宣告沒收，依刑法第38條之2第2項
    規定顯有過苛的情況，爰不宣告沒收。至於被告竊取如附表
    七編號5所示身分證，並未扣案，而且沒有證據證明該物品
    現仍未滅失，加上被害人可透過重新申辦的程序，使該身分
    證失去效用，則沒收或追徵與否，對於被告不法行為的評價
    與非難，或者刑罰預防矯治目的的助益甚微，可見欠缺刑法
    上的重要性，倘若另外開啟執行程序探知所在及其價額，其
    手段與目的關聯薄弱且不符比例，為免執行困難及過度耗費
    公益資源，爰依刑法第38條之2第2項，不另宣告沒收或追徵
    。
陸、適用的法律：
　　刑事訴訟法第299條第1項前段，兒童及少年福利與權益保障
    法第112條第1項前段，刑法第320條第1項、第55條、第41條
    第1項前段、第51條第6款、第38條之1第1項前段，刑法施行
    法第1條之1第1項，判決如主文。
本件經檢察官黃耀賢偵查後聲請簡易判決處刑，由檢察官楊淑芬
到庭實行公訴。
中　　華　　民　　國　　111 　年　　5 　　月　　23　　日
　　　　　　　　　刑事第十庭    法　官　林孟皇
本正本證明與原本無異。 
如不服本判決應於收受送達後20日內向本院提出上訴書狀，並應
敘述具體理由；其未敘述上訴理由者，應於上訴期間屆滿後20日
內向本院補提理由書（均須按他造當事人之人數附繕本）「切勿
逕送上級法院」。告訴人或被害人如對於本判決不服者，應具備
理由請求檢察官上訴，其上訴期間之計算係以檢察官收受判決正
本之日期為準。 因疫情而遲誤不變期間，得向法院聲請回復原
狀。
                                書記官  陳乃瑄
中　　華　　民　　國　　111 　年　　5 　　月　　27　　日
中華民國刑法第320條（普通竊盜罪）
意圖為自己或第三人不法之所有，而竊取他人之動產者，為竊盜
罪，處5年以下有期徒刑、拘役或50萬元以下罰金。
意圖為自己或第三人不法之利益，而竊佔他人之不動產者，依前
項之規定處斷。
前二項之未遂犯罰之。

兒童及少年福利與權益保障法第112條
成年人教唆、幫助或利用兒童及少年犯罪或與之共同實施犯罪或
故意對其犯罪者，加重其刑至二分之一。但各該罪就被害人係兒
童及少年已定有特別處罰規定者，從其規定。
對於兒童及少年犯罪者，主管機關得獨立告訴。

附表一（餐二年信班）
編號 被害人 遭竊盜財物 備註 1 林○揚(93年1月生) 錢包1個（內含現金2,600元、林○揚之國民身分證、國民健康保險卡、學生證各1張、提款卡2張、悠遊卡2張、鑰匙1個、麥當勞甜心卡等物） 林○揚已領回被竊的錢包、身分證、健保卡、提款卡2張、悠遊卡1張、鑰匙、麥當勞甜心卡等物，這有贓物認領保管單可證（15059號偵卷第75頁），但學生證1張、悠遊卡1張仍扣押中（本院卷第107-112、117-118頁）  合計 現金2,600元  

附表二（資二年敬班）
編號 被害人 遭竊盜財物 備註 1 高○陽(93年6月生) 現金1,200元  2 宋○杰(93年6月生) iPhone 12 Pro Max 128G智慧型手機1支 宋○杰供稱：我透過iPhone遺失模式取得聯繫，當天有於派出所取回手機等語（4186號偵卷第255頁） 3 李○亮(93年1月生) 現金1,200元  4 呂○賢（93年2月生） 現金1,400元  5 林○丞(93年5月生) 現金1,000元  

6 林建廷(非少年) 現金1,000元  7 劉傑伊(非少年) 悠遊卡1張（內含1,460元） 已獲償1380元，這有和解書可證（4186號卷第296頁） 8 唐○宏（92年9月生） 現金900元  9 蕭○樺（93年5月生） 現金200元  10 劉○霖（93年2月生） 現金700元  11 戴○宸（93年6月生） 現金4,300元  12 陳○宇（93年2月生） 現金400元                  合計 現金16,300元  

附表三（演三年純班）
編號 被害人 遭竊盜財物 備註 1 丁羿寧（非少年） 現金1,500元  2 吳○妤（92年7月生） 現金900元  3 姚景淳（非少年） 現金200元  4 張郁筠（非少年） 皮夾（含現金1,000元、國民身分證1張、國民健康保險卡1張、凱悅KTV會員卡1張、麥當勞甜心卡1張、中華郵政金融卡1張、icash卡1張、悠遊卡1張、U2電影優惠卷1張、電話卡1張、air pod1個、高鐵票1張、大頭貼3張、生活照2張、偶像小卡4張、大魯閣集點卡1張、阿只麵線集點卡1張、鑰匙1把等物）。 張郁筠已領回被竊的身分證等文件，這有贓物認領保管單在卷可證（15059號偵卷第81頁） 5 陳珮蓉（非少年） 現金650元  6 葉○伶（92年5月生） 現金3,600元  7 廖○琁（92年3月生） 國民身分證1張、口紅1支 廖○琁已領回被竊取的身分證，這有贓物認領保管單可證（同上偵卷第85頁）；另獲償350元，這有和解書可證（4186號卷第323頁） 8 唐述寅（非少年） 現金1,500元  9 林昭儀（非少年） 現金1,000元、國民身分證1張 林昭儀已領回被竊取的身分證，這有贓物認領保管單可證（同上偵卷第89頁） 10 黃○萱（92年8月生） 現金1,700元  11 周千鈺（非少年） 現金152元  12 藍正晏（非少年） 現金400元  13 林○婕（92年5月生） 現金500元  14 郭明蕙（非少年） 現金500元   15 李宜璇 現金590元                     合計 現金14,192元  

附表四（資一年敬班）
編號 被害人 遭竊盜財物 備註 1 韋○安(94年5月生) 現金400元  2 劉廷緯(非少年) 現金7,990元及air pod pro耳機1台 獲償7000元，這有和解書可證（4186號卷第333頁）。另新店分局製作的扣押物品目錄表及照片顯示扣得該耳機1台（15059號偵卷第53、61頁），但扣押物品清單卻無此物（本院卷第107頁） 3 梁○綸(93年12月生) 現金1,100元                     合計 現金9,490元  

附表五（演二年正班）
編號 被害人 遭竊盜財物 備註 1 唐宗浩(非少年) 現金100元  2 游○馨（92年9月生） 現金1,000元  3 胡○綺（92年11月生）  現金800元  4 張○緹（93年5月生） 現金500元  5 陳○君（93年2月生） 現金500元  6 于○恩（93年2月生） 現金1,000元  7 倪培胥（非少年） 現金1,500元  8 郭○澤（93年8月生） 現金800元  9 陳○維（93年6月生） 現金200元  10 林○暐（92年6月生） 現金1,800元  11 林○婕（93年6月生） 現金1.000元  12 黃○佟（93年7月生） 現金100元  13 陳○安（93年5月生） air pod耳機1台 已獲償7000元，這有和解書可證（4186號卷第315頁） 14 林甄堉(非少年) 現金1,300元  15                   合計 現金10,600元  

附表六(美三年敬班)
編號 被害人 遭竊盜財物 1 許郁英(非少年) 現金8,000元 2 葉宇涵(非少年) 現金500元 3 鄧○君(92年7月生) 現金400元 4 張家綺(非少年) 現金400元 5 吳苡甄(非少年) 現金1,100元  合計 現金1萬400元 

附表七(演二年純班)
編號 被害人 遭竊盜財物 1 楊○豪(93年3月生) 現金100元、悠遊卡1張 2 林○婷(92年11月生) 現金200元 3 陳○萱(92年11月生) 現金800元 4 蕭○云(92年10月生) 現金500元 5 曾○芩(92年11月生) 現金1,300元、身分證1張 6 鄭○旻(93年5月生) 現金900元 7 魏○芳(92年11月生) 現金200元 8 陳○濃(93年5月生) 現金500元 9 高○翔(93年1月生) 現金80元 10 溫○瓔(92年12月生) 現金900元 11 林○羽(93年6月生) 現金300元 12 廖○岑(93年4月生) 現金900元 13 劉○瑄(93年3月生) 現金400元 14 陳○璇(93年8月生) 現金700元 15 張○軒(93年2月生) 現金200元 16 劉○伶(92年11月生) 現金500元 17 劉○易(93年5月生) 現金400元 18 蕭奕揚(非少年) 現金200元 19 陳○茹(92年12月生) 現金500元 20 劉○德(93年2月生) 現金1,100元、絲巾2條  合計 現金1萬680元、悠遊卡1張、身分證1張、絲巾2條